【裁判字號】    87,易,3415
【裁判日期】    890131
【裁判案由】    贓物等
【裁判全文】
臺灣臺北地方法院刑事判決                        八十七年度易字第三四一五號
    公  訴  人  臺灣臺北地方法院檢察署檢察官
    被      告  丁○○
    選任辯護人  吳明益
右列被告因贓物等案件，經檢察官提起公訴（八十三年度偵字第四三三七、八十三年
度偵緝字第五七三號），本院判決如左：
    主  文
丁○○寄藏贓物，處有期徒刑壹年。
    事  實
一、乙○○○（由本院通緝中，另結）為陳查某之媳，趁陳查某死亡，尚有眾多之存
    單未經陳查某繼承人發現之際，竟意圖為自己不法之所有，於民國八十二年八月
    間，在台北市○○○路○段七九號二樓，竊取陳查某之子女因繼承而公同共有，
    置放於保險櫃中之台北區中小企業銀行新台幣（下同）一千萬元無記名定存存單
    三張、五百萬元無記名定存存單一張，及台灣土地銀行信義分行五千萬元無記名
    定存存單三張。得手後，先將其中五百萬元定存，於當日即行轉存再延三個月，
    並將全部存單轉交與知贓之丁○○寄藏，由丁○○於八十二年八月二十一日，先
    以其妻陳英津（經臺灣臺北地方法院檢察署檢察官另為不起訴處分）之名義，向
    台北區中小企業銀行中山分行兌領三紙面額各一千萬元之存單，其後再於八十二
    年十月五日，以丁○○自己之名義，向台灣土地銀行信義分行，先提供一億五千
    萬元（起訴書誤繕為五千萬元）之定存存單，質借一億三千五百萬元，隨後於同
    年十月八日存款期限屆至，再將所餘一千五百萬元本金並利息提領。嗣至八十二
    年十月十一日，丁○○再向台北區中小企業銀行中山分行兌領所剩之五百萬元定
    存本息，將本金均給與乙○○○。
二、案經陳查某之女甲○○○、丙○○提出告訴及經內政部警政署刑事警察局移送臺
    灣臺北地方法院檢察署檢察官偵查起訴。
    理  由
一、訊據被告丁○○固坦承有自台北區中小企業銀行兌領三千五百萬元之定存存款及
    自台灣士地銀行兌領一億五千萬元之定存存款之事實，惟矢口否認有任何寄藏贓
    物之犯行，辯稱略以：該等定存單皆係被告丁○○與其他第三人因長期買賣股票
    而取得之價款，因雙方交易金額龐大為免現金往來不便，乃均約定以無記名定存
    單作為交易往來之工具，如雙方會帳結算結果與定存單面額不符時，則另以現金
    找貼，故而該等存單自何而來，被告並不知悉云云。惟查，被告乙○○○於偵查
    中亦自承取得土地銀行信義分行之定存存款一億元，及台北區中小企業銀行中山
    分行五百萬元之定存存款，核與被害人甲○○○、丙○○指訴該等存單係由乙○○○取走，並由丁○○透過陳英津之戶頭提領等情節相符，並有該等定存存單及
    提領紀錄影本在卷足憑。且本院以其中編號ＴＭ三五三一號、ＴＭ三五三二號、
    ＴＭ三五三三號三張之金額各一千萬元之定存單函詢台北國際商業銀行該定存單
    之來源，經該行答覆以：「本行八十二年五月二十一日所發行之無記名可轉讓定
    存單（編號ＴＭ三五三一號、ＴＭ三五三二號、ＴＭ三五三三號）由支存帳號五
    九八─三陳查某帳戶轉存壹仟萬元。另由台銀支票存貳仟萬元到期後續存至八十
    二年十一月二十一日於八十二年十一月二十二日解約」，此有台北國際中小企業
    銀行（八八北商銀中字第五四二號函）在卷可稽，再參諸該三紙定存單均為連號
    ，應係同時出款購得，其中竟有資金係由陳查某之支存帳號五九八─三轉存一千
    萬所購得，另二筆高達二千萬元之台銀支票之資金來源，被告丁○○迄未提出說
    明或反證證明確與陳查某無關等情，顯見公訴意旨所述及告訴人之指訴，並非子
    虛。次查，台灣土地銀行信義分行五千萬元無記名存單三紙，原係陳查某出售陳
    查某所有，信託登記於乙○○○、甲○○○名義下之坐落台北市○○區○○段四
    小段二五六等地號之土地價款，原係以乙○○○及甲○○○之名義存定期存單，
    嗣後於陳查某生病住院期間，由秘書王惠燕依陳清忠之指示，將錢提出存成無記
    名定存存單，置放在陳查某之保險箱內等情，業據證人鄭木榮、杜海珍於臺灣臺
    北地方法院檢察署八十三年度偵字第四三三七號偵查中結證明確，核與該案中之
    被告王惠燕及證人陳清忠陳述之內容相符，至於前揭定存存單有部分係陳查某住
    院後，方為陳查某之子陳清忠指示處理改為無記名定期存單，陳查某本人實無可
    能贈與被告乙○○○，故乙○○○於偵查中陳稱該等存單係陳查某所贈云云，要
    難採信。而被告丁○○持該等定存單質借提領，卻無法詳細供出該鉅額定存單之
    來源，參諸其原即與陳清忠等人認識，又無端受領如此鉅額之存單，復無提出反
    證證明其受領該等定存存單之來龍去脈，確係因股票之買賣找補所獲致等情，足
    徵被告丁○○顯有贓物之認識，亦臻明確。是本件事證明確，被告丁○○犯行堪
    以認定。
二、核被告丁○○所為，係犯刑法第三百四十九條第二項之寄藏贓物罪。爰審酌被告
    犯罪之動機應係基於情誼受託寄藏、犯罪之手段、以及其所寄藏之贓物數額高達
    上億，犯罪對被害人所生之危險及損害雖鉅、然而核其犯罪之動機及本質，為介
    入他人之家族財產糾紛，基於情誼受託寄藏而起，其侵害之法益範圍具有明確之
    固定性，與一般之大量收買或寄藏不特定來源之贓物犯對於社會秩序潛在之危害
    極大尚有不同，以及犯罪後尚未坦承犯行之態度等一切情狀，量處如主文所示之
    刑，以示懲儆。
據上論斷，應依刑事訴訟法第二百九十九條第一項前段，刑法第三百四十九條第二項
，罰金罰鍰提高標準條例第一條前段，判決如主文。
本案經檢察官柯金柱到庭執行職務。
中      華      民      國    八十九    年      一      月    三十一    日
                                      臺灣臺北地方法院刑事第八庭
                                          法  官  朱  漢  寶
右正本證明與原本無異。
如不服本判決，應於判決送達後十日內，向本院提出上訴狀。
                                          書記官  黃  瑞  芬
中      華      民      國    八十九    年      二      月      十九    日
附錄本案論罪科刑法條全文
刑法第三百四十九條第二項
搬運、寄藏、故買贓物或為牙保者，處五年以下有期徒刑、拘役或科或併科一千元以
下罰金。


司法院資訊處製作；財團法人民間司法改革基金會備份。
